臺灣臺南地方法院民事裁定
111年度消債更字第101號
債  務  人  王佳諭即王佩諭即王玉貞



代  理  人  宮良銘律師(法扶律師)
上列當事人依消費者債務清理條例，聲請更生事件，本院裁定如
下：   
    主  文
聲請人王佳諭即王佩諭即王玉貞自民國一百一十一年五月十一日
下午四時起開始更生程序，並命司法事務官進行本件更生程序。
    理  由
一、聲請意旨略以：聲請人即債務人王佳諭即王佩諭即王玉貞前
    向金融機構辦理信用貸款、信用卡契約等，致積欠無擔保債
    務計新臺幣（下同）3,586,348元，因無法清償債務，乃於
    民國111年1月間向本院聲請前置調解，因無法負擔債權人所
    提還款方案而於同年3月14日調解不成立，因聲請人有不能
    清償債務或有不能清償之虞，復未經法院裁定開始清算程序
    或宣告破產，爰依法聲請准予裁定更生等語。
二、按「債務人不能清償債務或有不能清償之虞者，得依本條例
    所定更生或清算程序，清理其債務。」消費者債務清理條例
    （下稱消債條例）第3條定有明文。衡以消費者與金融機構
    間債之關係之發生，係依契約自由原則及相互間之信賴為基
    礎，此為社會經濟活動得以維繫及發展之重要支柱，債務人
    經濟窘迫，固不應任其自生自滅，債權人一方之利益，仍不
    能因之摒棄不顧。是債務人於協商程序中，自應本於個人實
    際財產及收支狀況，依最大誠信原則，商討解決方案。如終
    究不能成立協商，於聲請更生或清算時，法院審酌上開條文
    所謂「不能清償或有不能清償之虞」，自宜綜衡債務人全部
    收支、信用及財產狀況，評估是否因負擔債務，而不能維持
    最基本之生活條件；所陳報之各項花費，是否確屬必要性之
    支出；如曾有協商方案，其條件是否已無法兼顧個人生活之
    基本需求等情，為其判斷之準據。
三、經查：
  ㈠聲請人前向金融機構辦理信用貸款、信用卡契約等，致現積
    欠無擔保債務至少3,586,348元，前即因無法清償債務，而
    於111年1月間向本院聲請前置調解，因無法負擔債權人所提
    還款方案而於同年3月14日調解不成立等情，有111年3月21
    日更生聲請狀所附債權人清冊、調解不成立證明書、財團法
    人金融聯合徵信中心前置協商專用債權人清冊等件在卷可稽
    （見本院卷第17、23-24、27-30頁），堪信為真實。
  ㈡聲請人現受雇於麻豆新樓護理之家，依其提出之3個月薪資單
    所示，每月平均收入約36,000元，名下僅有1999年出廠無殘
    值汽車一輛、108、109年度申報所得為150,419、92,887元
    ，現勞保投保於台灣基督長老教會新樓醫療財團法人附設麻
    豆新樓護理之家，每月投保薪資38,200元等情，有111年1月
    24日更生前置調解聲請狀所附綜合所得稅各類所得資料清單
    暨國稅局財產歸屬資料清單、薪資單、勞工保險被保險人投
    保資料表、111年3月21日更生前置聲請狀所附財產及收入狀
    況說明書、本院稅務電子閘門財產所得調件明細表、嘉義縣
    社會局111年4月19日函可稽（見調解卷第37-50頁、本院卷
    第19-22、65-68、87頁）。另查無聲請人有其他收入來源，
    則以聲請人薪資書所示之平均收入每月36,000元作為核算其
    現在償債能力之基礎，應能反映真實收入狀況。
  ㈢至支出部分，聲請人自陳無受扶養親屬。至聲請人個人日常
    生活必要費用部分，審酌聲請人負債之現況，基於社會經濟
    活動之互賴及誠信，該日常生活所需費用，自應節制開支，
    不得有超越一般人最低生活標準之享受，否則反失衡平，本
    院依消債條例第64條之2第1項，參酌衛福部社會司所公告歷
    年最低生活費標準，臺南市111年度之每人每月最低生活費
    為14,230元之1.2倍為17,076元，則聲請人每月最低生活費
    除有特殊情形並有證據證明者外，自宜以此為度，始得認係
    必要支出。聲請人主張每月個人必要生活費每月支出18,466
    元，高於上開標準，且未釋明有較高支出之必要性，則本院
    認應以上開標準17,076元列計。
  ㈣綜上所述，以聲請人現每月之收入36,000元為其償債能力基
    準，扣除其個人必要生活費17,076元後尚餘18,924元，而聲
    請人目前負債總額為3,586,348元，以上開餘額按月攤還結
    果，約15年餘期間始能清償完畢，堪認聲請人確有不能清償
    債務或有不能清償之虞之情事。從而，聲請人主張已不能清
    償債務，聲請本院准予更生，依所舉事證及本院調查結果，
    即無不合。
四、末按「法院開始更生程序之裁定，應載明其年、月、日、時
    ，並即時發生效力。」、「法院裁定開始更生或清算程序後
    ，得命司法事務官進行更生或清算程序，必要時得選任律師
    、會計師或其他適當之自然人或法人一人為監督人或管理人
    。」消費者債務清理條例第45條第1項、第16條第1項分別定
    有明文。本件聲請人其目前收入及財產狀況，不能履行債務
    ，依聲請人其目前收入及財產狀況，未償之債務亦屬不能清
    償，有如上述。此外，復查無聲請人有消費者債務清理條例
    第46條各款所定駁回更生聲請等事由，從而，聲請人聲請更
    生，洵屬有據，應予准許，爰命司法事務官進行本件更生程
    序。
五、依消費者債務清理條例第11條第1項、第45條第1項、第16條
    第1項，裁定如主文。
中　　華　　民　　國　　111 　年　　5 　　月　　11　　日
                    民事第四庭    法  官　李姝蒓
以上正本證明與原本無異。
本裁定不得抗告。
本裁定已於111年5月11日下午4時公告。
中　　華　　民　　國　　111 　年　　5 　　月　　11　　日
                                  書記官　張鈞雅